【裁判字號】    89,訴,3006
【裁判日期】    891230
【裁判案由】    偽造文書等
【裁判全文】
台灣台中地方法院刑事判決                        八十九年度訴字第三六號
    公  訴  人  臺灣臺北地方法院檢察署檢察官劉成焜
    被      告  甲○○
右列被告因偽造文書等案件，經檢察官提起公訴（八十九年度偵字第一一一四六號）
，本院判決如左：
    主  文
甲○○行使變造私文書，足以生損害於公眾，處有期徒刑參月；緩刑貳年。扣案之變
造統一發票貳張（變造後號碼為ＸＨ00000000號、ＸＨ00000000號
）沒收之。
    事  實
一、甲○○意圖為自己不法之所有，於民國八十九年一月間某日，在台中市○○路七
    五號十二樓之四住處，以黑色細簽字筆修改之方式，接續變造未中獎之統一發票
    號碼ＸＨ00000000號、ＸＨ00000000號二張，改為中獎之統一
    發票號碼ＸＨ00000000號、ＸＨ00000000號，使之成為中八十
    八年九月份及十月份之統一發票第六獎，每張可得兌領獎金新台幣 (下同）二百
    元。甲○○將統一發票變造完成數日後，在上址將前開二張變造之統一發票交給
    不知情之成年胞妹林曉芳（另經檢察官為不起訴處分），委託林曉芳持至金融機
    構詐領中獎金額。林曉芳因而於八十九年二月十日，持前開二張變造之統一發票
    至台北市○○路○段七十七號合作金庫建國支庫服務台，擬以上揭二張統一發票
    之末三碼與八十八年九月份及十月份之統一發票第六獎中獎號碼「九八九」相同
    ，欲兌換中獎金額各為二百元，共計四百元，而向行員洪敏毓提示行使變造之統
    一發票，足以生損害於財政機關管理統一發票之正確性。嗣經洪敏毓發現上揭統
    一發票之號碼漆痕有異，經報警查獲上情，而未兌得獎金，後因林曉芳供述變造
    統一發票之來源而得知上情。
二、案經台北市警察局大安分局報請臺灣臺北地方法院檢察署呈請台灣高等法院檢察
    署檢察長移轉臺灣臺中地方法院檢察署檢察官偵查起訴。
        理  由
一、右揭事實，迭據被告甲○○於警偵訊及本院審理時均自白不諱，核與同案被告林
    曉芳於警偵訊時供述情節相符，並經證人洪敏毓於警訊時證稱屬實，且有變造後
    之統一發票二張及變造前之統一發票影本二張在卷可稽。本件事證已臻明確，被
    告之犯行堪予認定。
二、按變造之統一發票並無流通性，且統一發票係營業人計算稅額之憑證，由營業人
    載明交易日期、品名、數量、金額、計算資料並為銀貨兩訖即作為收據之用，應
    屬私文書之性質。核被告所為，係犯刑法第二百十六條之行使第二百十條之變造
    私文書罪、刑法第三百三十九條第三項、第一項之詐欺取財未遂罪。被告利用同
    一之機會，接續變造二張統一發票，侵害法益同一，屬接續犯，應論以一個變造
    私文書罪。被告變造私文書之低度行為，應為行使變造私文書之高度行為所吸收
    ，不另論罪。被告利用不知情之成年胞妹林曉芳行使變造之變一發票及詐領中獎
    金額，為間接正犯。被告利用林曉芳著手於詐領統一發票中獎金額之實行，嗣因
    合作金庫行員發現統一發票之號碼漆痕有異，經報警查獲，而未兌得獎金，為詐
    欺取財罪之未遂犯。公訴人就被告觸犯詐欺取財未遂部分，認被告涉犯刑法第三
    百三十九條第二項、第三項之詐欺得利未遂罪，尚有未洽，該部分起訴法條應予
    變更。被告所犯上述行使變造私文書罪與詐欺取財未遂罪二罪間，有方法結果之
    牽連關係，為牽連犯，應從一重之行使變造私文書罪處斷。爰審酌被告因貪圖小
    利，擅自變造未中獎之統一發票號碼為中獎號碼，著手詐領中獎金額，足以生損
    害於開立發票廠商、稅捐稽徵機關及合作金庫等，其行為殊屬不當，惟念及被告
    並未得手，且變造之中獎號碼得以兌領金額不高，及其於犯後坦承犯行，知所悔
    悟等一切情狀，量處如主文所示之刑示懲。末查被告前未曾受有期徒刑以上刑之
    宣告，有台灣高等法院被告全國前案紀錄表在卷可按，被告坦承犯行，深具悔意
    ，其經此次刑之宣告教訓後，當知所警惕而無再犯之虞，本院綜核各情，認所宣
    告之刑，以暫不執行為適當，故併予宣告緩刑二年，以啟自新。扣案之變造統一
    發票二張，為被告所有供本件犯罪所用之物，併依刑法第三十八條第一項第二款
    之規定宣告沒收之。
據上論斷，應依刑事訴訟法第二百九十九條第一項前段、第三百條，刑法第二百十六
條、第二百十條、第三百三十九條第三項、第一項、第五十五條、第七十四條第一款
、第三十八條第一項第二款，罰金罰鍰提高標準條例第一條前段，判決如主文。
中      華      民      國    八十九    年     十二     月     三十     日
                                台灣台中地方法院刑事第六庭
                                        法  官  張  靜  琪
右正本證明與原本無異。
如不服本判決，應於送達後十日內向本院提出上訴狀(須附繕本)，上訴於台灣高等
法院台中分院。
                                        書記官
中      華      民      國    八十九   年      十二     月     三十     日
附錄論罪科刑法條
刑法第二百十條
偽造、變造私文書，足以生損害於公眾或他人者，處五年以下有期徒刑。
刑法第二百十六條：行使第二百十條至第二百十五條之文書者，依偽造、變造文書或
不實事項或使登載不實事項之規定處斷。
刑法第三百三十九條第一項：意圖為自己或第三人不法之所有，以詐術使人將本人或
人之物交付者，處五年以下有期徒刑、拘役或科或併科一千元以下罰金。
刑法第三百三十九條第三項：前二項之未遂犯，罰之。


司法院資訊處製作；財團法人民間司法改革基金會備份。
